臺灣屏東地方法院刑事判決　　　　　　　100年度易字第749號
公　訴　人　臺灣屏東地方法院檢察署檢察官
被　　　告　梁中恒
上列被告因違反毒品危害防制條例案件，經檢察官提起公訴（10
0 年度毒偵字第850 號），被告於準備程序就被訴事實為有罪之
陳述，本院合議庭裁定由受命法官獨任進行簡式審判程序，並判
決如下：
    主  文
梁中恒施用第二級毒品，累犯，處有期徒刑捌月。
    事  實
一、梁中恒前於民國92年間，因施用毒品案件，經法院裁定送觀
    察勒戒後，因認無繼續施用毒品傾向，於92年11月17日執行
    完畢，並經臺灣屏東法院檢察署檢察官以92年度毒偵字第12
    64號為不起訴處分確定。另於96、97年間，因施用毒品、竊
    盜等案件，分別經本院以96年度訴字第588 號判處有期徒刑
    4 月與2 月、以97年度易字第416 號判處有期徒刑3 月，合
    併定應執行有期徒刑7 月確定，並於97年10月18日執行完畢
    。又於98年間因施用第二級毒品案件，經本院以98年度簡字
    第1776號判決判處有期徒刑6 月確定，於99年10月3 日執行
    完畢。詎猶不知悔改，仍基於施用第二級毒品甲基安非他命
    之犯意，於99年11月16日晚上某時，在屏東縣里港鄉茄苳村
    南堤4 號住處內，以玻璃球燒烤方式施用第二級毒品甲基安
    非他命1 次。嗣於99年11月18日，因其為毒品調驗人口，為
    警通知到案接受採尿時查獲，並經警採尿送驗後，結果檢出
    甲基安非他命陽性反應，始知悉上情。
二、案經屏東縣政府警察局里港分局報告臺灣屏東地方法院檢察
    署檢察官偵查起訴。
    理  由
一、本件被告梁中恒所犯係死刑、無期徒刑或最輕本刑為3 年以
    上有期徒刑以外之罪，亦非屬臺灣高等法院管轄第一審之案
    件，其於準備程序中就被訴事實為有罪陳述，經本院告知簡
    式審判程序之旨，並聽取當事人意見後，本院合議庭依刑事
    訴訟法第273 條之1 第1 項為裁定，由受命法官獨任進行簡
    式審判程序。又簡式審判程序之證據調查，依刑事訴訟法第
    273 條之2 規定，不受同法第159 條第1 項審判外陳述排除
    之限制；再被告對於卷內各項證據亦不爭執證據能力，復無
    事證顯示有何違法取得或類此瑕疵之情，故卷內所列各項證
    據，自均有證據能力，合先敘明。
二、訊據被告梁中恒對於上揭時、地，施用第二級甲基安非他命
    之事實，於警詢及本院審理中坦承不諱（參見里警偵字第10
    000043 77 號卷【下稱警卷】第3 頁至第7 頁、本院卷第22
    頁反面）；而被告為警查獲所採之尿液檢體，經高雄市立凱
    旋醫院以EIA 酵素免疫分析法及GC/MS 氣相層析/ 質譜儀法
    檢驗結果，呈現安非他命、甲基安非他命陽性反應，此有該
    醫院99年12月9 日出具之濫用藥物尿液檢驗報告暨屏東縣政
    府警察局里港分局偵辦毒品案件涉嫌人尿液採證編號姓名對
    照表（尿液編號：QＺ0000000000號）各1 份附卷可稽（參見
    警卷第10頁、第12頁），是被告施用第二級毒品之犯行，堪
    以認定。
三、按毒品危害防制條例於92年7 月9 日修正公布，自93年1 月
    9 日施行，其中第20條、第23條將施用毒品之刑事處遇程序
    區分為「初犯」、「5 年內再犯」、「5 年後再犯」。依其
    立法理由之說明：「初犯」，經觀察、勒戒或強制戒治，應
    為不起訴處分或不付審理之裁定；經觀察、勒戒或強制戒治
    執行完畢釋放後，「5 年內再犯」者，因其再犯率甚高，原
    實施之觀察、勒戒及強制戒治既已無法收其實效，爰依法追
    訴或裁定交付審理。至於經觀察、勒戒或強制戒治執行完畢
    釋放，「5 年後再犯」者，前所實施之觀察、勒戒或強制戒
    治已足以遮斷其施用毒品之毒癮，為期自新及協助其斷除毒
    癮，仍用「初犯」規定，先經觀察、勒戒或強制戒治之程序
    。從而，依修正後之規定，祇於「初犯」及「5 年後再犯」
    2 種情形，有其追訴條件之限制，即須於初犯經觀察、勒戒
    或強制戒治釋放後，5 年內均無施用毒品之行為，始能認其
    前所實施之觀察、勒戒或強制戒治已足遮斷毒癮，而得於5
    年後再犯時，再予適用初犯之規定，重行觀察、勒戒等程序
    。倘5 年內已經再犯，經依法再為保安處分或追訴處罰，縱
    其第3 次（或第3 次以上）施用毒品之時間，在初犯之保安
    處分執行完畢釋放5 年以後，即與「5 年後再犯」之情形有
    別，且因已於「5 年內再犯」，顯見其再犯率甚高，原實施
    觀察、勒戒或強制戒治，已無法收其實效，自無再經觀察、
    勒戒及強制戒治之必要，應由檢察官逕行起訴，始符新法修
    正之本旨（最高法院97年第5 次刑事庭會議決議、97年度台
    非字第540 號判決參照）。查本案被告前因施用毒品案件，
    經法院裁定令入勒戒處所施以觀察勒戒，於執行完畢釋放後
    5 年內再犯施用毒品罪，復經追訴及判處罪刑確定等情，有
    臺灣高等法院被告前案紀錄表1 份在卷可稽，是本案被告所
    為施用毒品之犯行，距離前開觀察勒戒執行完畢釋放雖已逾
    5 年，惟被告於上開觀察勒戒執行完畢釋放後5 年內，既已
    再犯施用毒品罪，並經追訴、處罰，揆諸前揭說明，其本次
    犯行即與毒品危害防制條例第20條第3 項所稱之「5 年後再
    犯」有別，是公訴人依法追訴，於法並無不合，本院自應依
    法論科。
四、按甲基安非他命屬毒品危害防制條例第2 條第2 項第2 款規
    定之第二級毒品，依法不得持有及施用，故核被告所為，係
    犯毒品危害防制條例第10條第2 項之施用第二級毒品罪。被
    告施用前之持有第二級毒品之低度行為，為其施用第二級毒
    品之高度行為所吸收，不另論罪。再以被告前有如事實欄所
    示之科刑及執行情形，有臺灣屏東地方法院檢察署刑案資料
    查註紀錄表、臺灣高等法院被告前案紀錄表各1 份附卷足憑
    ，其於刑之執行完畢後5 年內，故意再犯本件有期徒刑之罪
    ，為累犯，應依刑法第47條第1 項加重其刑。爰審酌被告前
    已因施用毒品犯行經觀察勒戒及刑之執行，竟仍施用毒品不
    輟，無視於毒品對於自身健康之戕害及國家對於杜絕毒品犯
    罪之禁令，所為實屬不該，惟衡酌被告於犯後於本院審理時
    坦承犯行及其學歷為國中畢業，智識程度尚可、經濟狀況貧
    寒暨其犯罪動機、目的、手段等一切情狀，量處如主文所示
    之刑。
據上論斷，應依刑事訴訟法第273 條之1 第1 項、第299 條第1
項前段、第284 條之1 ，毒品危害防制條例第10條第2 項，刑法
第11條、第47條第1 項，判決如主文。
本案經檢察官潘國威到庭執行職務。
中    華    民    國   100    年    8     月     5    日
                  刑事第三庭    法  官  蕭筠蓉
以上正本證明與原本無異。
如不服本判決應於收受判決後10日內向本院提出上訴書狀，並應
敘述具體理由；其未敘述上訴理由者，應於上訴期間屆滿後20日
內向本院補提理由書（均須按他造當事人之人數附繕本）「切勿
逕送上級法院」。
中    華    民    國   100    年    8     月     5    日
                                書記官  張語恬
附錄本案論罪科刑法條：
毒品危害防制條例第10條
施用第一級毒品者，處6 月以上5 年以下有期徒刑。
施用第二級毒品者，處3 年以下有期徒刑。